臺灣高等法院刑事判決
109年度金上易字第2號
上  訴  人  
即  被  告  呂嘉豪

                    住宜蘭縣○○鎮○○路0段000號（指定                      送達處所）

選任辯護人  陳建宏律師
            王俊智律師
            趙子翔律師
上  訴  人  
即  被  告  陳麗琴

                    住○○市○○區○○路0段000號0樓（指                      定送達處所）     
指定辯護人  本院公設辯護人郭書益  
上列上訴人等因違反證券交易法案件，不服臺灣臺北地方法院10
8年度金易字第8號，中華民國108年12月19日第一審判決（起訴
案號：臺灣臺北地方檢察署106年度偵字第13782號、106年度偵
字第13783號），提起上訴，本院判決如下：
    主  文
原判決除戊○部分外均撤銷。
丁○○共同法人之行為負責人犯證券交易法第一百七十五條第一項
之非法經營證券業務罪，處有期徒刑捌月，緩刑叄年，並應於本
判決確定後六個月內向公庫支付新臺幣拾萬元。未扣案之犯罪所
得新臺幣捌拾陸萬元沒收，於全部或一部不能沒收或不宜執行沒
收時追徵其價額。
辛○○共同與法人之行為負責人犯證券交易法第一百七十五條第一
項之非法經營證券業務罪，處有期徒刑叄月，如易科罰金，以新
臺幣壹仟元折算壹日。未扣案之犯罪所得新臺幣拾叄萬元沒收，
於全部或一部不能沒收或不宜執行沒收時追徵其價額。
    犯罪事實
一、丁○○係創富財經資訊有限公司（下稱創富公司）之實際負責
    人，為創富公司從事非法經營證券業務行為之行為負責人，
    與擔任其助理之戊○（業經原審判處有期徒刑五月，如易科
    罰金以新台幣一仟元折算一日，緩刑二年，緩刑期間交付保
    護管束，並應向指定之政府機關、行政法人、社區或其他符
    合公益目的之機構或團體提供六十小時之義務勞務確定）以
    及其所僱請之自稱「嚴文宇」、「林龍雄」、「楊璧瑄」及
    其他真實姓名不詳之業務員（不能證明該等業務員未滿十八
    歲，下均稱真實姓名不詳之業務員等）均知悉證券商須經主
    管機關金融監督管理委員會（下稱金管會）許可及發給許可
    證照，方得營業，非證券商不得經營有價證券之承銷、自行
    買賣及有價證券買賣之行紀、居間及代理等證券相關業務，
    明知創富公司未經金管會許可經營證券相關業務，竟共同基
    於犯意聯絡自民國（下同）101年11月間之某日起，由丁○○
    負責取得未上市、櫃之紘煒科技股份有限公司（下稱紘煒公
    司）股票，並以創富公司之名義，撥打電話予不特定之人，
    說明紘煒公司獲利可期，寄送紘煒公司之文宣資料，尋找有
    意購買該股票之客戶，再由該等業務員及戊○出面交付股票
    、收取股款或由投資人匯款繳納股款，共同非法經營證券業
    務，復自102年3月至同年5月間，僱請同有犯意聯絡之辛○○
    擔任電話銷售紘煒公司股票之人，共同以前述方式非法經營
    證券業務（辛○○僅參與102年3至5月間部分）迄至102年10月
    8日止，共同向附表一至三所示之匯款人、代徵人推銷販售
    紘煒公司股票（販售之價格及收款、交割之日期詳如附表一
    至三），丁○○因而獲取犯罪所得新臺幣（下同）88萬元；辛○○因而獲取犯罪所得11萬元。
二、案經丙○、己○○、甲○○、庚○○、壬○○告發法務部調查局臺北
    市調查處移送臺灣臺北地方檢察署檢察官偵查起訴。
    理  由
壹、程序部分：
一、本院指定辯護人為上訴人即被告辛○○辯護：
　　上訴人即被告辛○○（下稱被告辛○○）具狀陳稱因自104年起
    罹患憂鬱症及焦燥症，迄今仍由中醫看診治療中，有財團法
    人長庚醫院醫師處方可憑，是聲請指定公設辯護人為其辯護
    等語（見本院卷二第169至225頁），經本院審酌後，認被告
    辛○○恐因上開疾病而有無法完全陳述之情形，被告辛○○此部
    分聲請尚有所據，乃為被告辛○○之利益，依刑事訴訟法第31
    條第1項第3、6款規定指定辯護人為被告辛○○辯護。至因被
    告辛○○於原審未曾主張有需指定辯護人為其辯護之情事，且
    佐以被告辛○○猶能對數位證人行交互詰問程序（見原審卷第
    359、364至368、372至378頁），足見被告辛○○於原審尚無
    符合上開指定辯護人規定之情形，原審因而未予指定，亦無
    程序違誤之可言，附此敘明。
二、原審法院組織並無違法：
　　依刑事訴訟法第284條之1規定，第一審關於行簡式審判程序
    、簡易程序及第376條第1項第1款、第2款所列之罪之案件，
    得以法官一人獨任審判。本件上訴人即被丁○○（下稱被告丁○○）、被告辛○○被訴違反證券交易法第44條第1項，犯同法
    第175條之非法經營證券業務罪，其法定最重本刑為二年以
    下有期徒刑，屬刑事訴訟法第376條第1項第1款所列之罪，
    而原審亦依起訴法條論罪，則依上開規定原審由法官獨任審
    判，於法核無不合。被告辛○○執此指摘原審法院組織不合法
    云云，自屬無據。
貳、證據能力部分：
一、被告辛○○爭執證據能力部分：
（一）關於被告辛○○106年9月18日偵訊筆錄：
　　 被告辛○○固主張上開筆錄係遭檢察官誘惑云云，惟查：被
     告辛○○於106年9月18日經檢察官訊問前，業經檢察官告知
     刑事訴訟法第95條之權利，偵訊期間與檢察官一問一答，
     檢察官並無強暴、脅迫或利誘之情事，業經原審勘驗偵訊
     錄音光碟，製有勘驗筆錄足憑（見原審卷第333至353頁，
     以下引述本次筆錄內容均以原審勘驗筆錄為準），且被告
     辛○○於本院審理時復自承：「（問：訊問你的人有無脅迫
     妳如此回答？）沒有」「(問：有無利誘妳如此回答，例如
     用利益引誘妳如此回答？）沒有利益」等語（見本院卷二
     第300頁），則被告辛○○主張上開偵訊筆錄係遭檢察官誘惑
     云云，自無可取，被告辛○○於106年9月18日所為不利於己
     之供述，自得援引作為本案判斷之依據。
（二）關於證人之證述部分：
　　 本判決以下採為認定被告辛○○犯罪事實證據之證人供述筆
     錄，均係在審判中於法官面前具結擔保其憑信性，且經檢
     察官、被告辛○○踐行交互詰問程序所為之陳述，復賦予被
     告對質詰問之機會，充分保障被告辛○○之正當詰問權，自
     有證據能力，並得採為判斷犯罪事實之依據。被告辛○○爭
     執其證據能力，要無可採。至其餘證人之供述筆錄，本院
     未採為認定犯罪事實之依據，就其證據能力之有無，不予
     贅述，附此說明。
二、關於不爭執證據能力部分：　　   
　　被告辛○○就前開一部分以外之證據，以及檢察官、被告丁○○
    對於卷內證據，均未爭執其證據能力（見本院卷二第9、15
    頁），迄至言詞辯論終結前亦未聲明異議，復經本院審酌並
    無不適當之情形，依刑事訴訟法第159條之5之規定，均認有
    證據能力。
叄、實體部分：
一、被告丁○○部分：
　㈠上揭犯罪事實，業據被告丁○○於偵查及審理中坦承不諱（見1
    06年度偵字第13893號卷，下稱A4卷〈以下關於偵查卷宗均以
    代號代之，卷宗與代號對照表詳附件〉第28至29頁、原審卷
    第69至71頁、第82至83頁、第508至510頁、本院卷第302頁
    ），核與證人丙○、己○○、甲○○、庚○○、壬○○、廖玉嬌、證
    人即紘煒公司登記負責人兼業務人員吳敏翔於偵查中之證述
    、證人林茗緣、乙○○於偵查及原審證述情節相符（見A4卷第
    35至36頁背面、第46至47頁背面、第69至70頁背面、第74頁
    及背面、第82頁、第90頁及背面、A1卷第58至59頁、原審卷
    第354至368頁），並經被告辛○○於原審審理時供述明確（見
    原審卷第70、510頁），另有紘煒公司股票影本、紘煒公司
    未上市股票繳款明細資料、聯邦商業銀行106年3月31日聯業
    管（集）字第10610315320號函所附存戶創富公司帳號00000
    0000000號帳戶之基本資料、交易明細各1份、永豐商業銀行
    作業處106年4月12日作心詢字第1060330115號函檢送存戶創
    富公司帳號00000000000000號帳戶之基本資料、交易明細各
    1份、證人己○○之夫林文德所提供紘煒公司股利承諾書、營
    運預估、投資成本分析、投資報酬預估資料、暫結資產負債
    表、損益表、暫結損益表影本各1份、證人壬○○所提供創富
    公司楊璧瑄名片1張及永豐銀行帳號、統一編號資料、紘煒
    公司申購委託書1紙、股票3張、股利承諾書1紙、財政部臺
    灣省北區國稅局證券交易稅一般代徵稅額繳款書2紙影本各1
    份、證人庚○○所提供創富公司楊璧瑄名片1張、紘煒公司股
    利承諾書1紙、股票5張、財政部臺灣省北區國稅局證券交易
    稅一般代徵稅額繳款書4紙影本各1份在卷可稽（見A1卷第6
    頁背面至第14頁、A5卷第47至60頁、第195至197頁、第204
    至206頁背面、106年度偵字第13782號卷㈠，下稱A18卷，第1
    36至140頁背面、第174至194頁）。
  ㈡又創富公司非為經主管機關即金管會許可及發給許可證照之
    證券商，依法不得經營有價證券之承銷、自行買賣、行紀、
    居間、代理等證券業務乙情，亦有創富公司變更登記表、金
    管會105年12月1日金管證券字第1050049755號函在卷足按（
    見A18卷第311至315頁、A1卷第33頁，以上書證與㈠之書證部
    分均合稱本案共同書證）。
　㈢綜上，被告丁○○前揭任意性自白，核與事實相符，犯罪事證
    明確，堪以認定。
二、被告辛○○部分：訊據被告辛○○坦承：我第一次陪李秋慧跟周
    秀美去創富公司應徵工作，但當時我沒有在創富公司上班，
    我也沒有領薪水，周秀美後來叫我去打客戶名單，我就留下
    來。是周秀美叫我去的，我接了乙○○、林茗緣，還有另一個
    客戶（見本院卷二第8、9頁），102年3月因為周秀美與我有
    爭執不想用我，戊○要我留下來把客戶開發完，給我抽成佣
    金，所以我留下來，大概2個多月等情（見本院卷二第16頁
    ），惟否認有非法經營證券業務犯行，辯稱：我不知道創富
    公司是不合法的，且潘竑睿是紘緯公司原始股東並同時為創
    富公司的負責人，紘煒公司經新北市政府認定非屬公開發行
    公司，紘煒公司之股票亦非公開發行之股票，向他人推銷紘
    煒公司股票並沒有違反證券交易法第44條之規定云云（見本
    院卷二第16、253、253、304頁）。惟查：
  ㈠被告辛○○於102年3月至同年5月間在創富公司擔任電話銷售人
    員，以銷售每張紘煒公司股票，可抽取10,000元至12,000元
    不等之金額為報酬，負責向不特定人電話推銷紘煒公司之股
    票，並曾推介、銷售紘煒公司股票予乙○○、林茗緣及另一位
    身分不詳之客戶等情，業據被告辛○○於偵查中自承：「(問
    ：我就先離開了，欸…那個…李秋慧和周秀美還留在公司，後
    來呢？）離開了以後，後來我有看到，就找了另外一家未上
    市股票公司」「然後她告訴我說你來先幫我，我說我不懂那
    個東西，怎麼去幫妳？她說沒有關係，妳先來幫我CALL那個
    電話，資料她們來寄，我說好」「我去了之後，後來是因為
    周小姐有成交，成交了以後，他們是說因為我去的時候是幫
    周小姐，周小姐分我們獎金，周小姐好像分那個獎金心不甘
    情不願還是怎樣，她去找戊○ 」「（當時我跟周秀美，後來
    等真的要領薪水的時候，誰第一次跟妳講要怎麼付？）後來
    是戊○」「他就是說你是不是，就是說跟周小姐的業務分開
    」「（問：等一下喔，就說是否與周秀美的業務分開，不要
    再幫她CALL她，不要再幫她打電話給客戶）對，打電話給客
    戶」「(問：當時妳就答應了？）對」「丁○○來給我們上課
    」「就是教上股票成交，那個丁○○是講說他們的…」「上完
    之後就上線了」「我們發現那個股，不知道那個股票是對還
    是錯，就不做了」「戊○說我是新進的人員，我跟人家不一
    樣，一個月，是1張給我1萬2」等語（見原審卷第337至345
    、350頁），且於原審及本院亦自承：「我在創富公司當業
    務員，也有幫忙打電話賣紘煒公司股票，戊○告訴找一張股
    票可以抽12000元」（見原審卷第70）「我在創富時，戊○把
    我跟周秀美分開時他說，我們是新手，我們的報酬沒有那麼
    高，1萬開始起跳」（見原審卷第510頁）「周秀美後來叫我
    去打客戶名單，我就有留下來，不是透過應徵，是周秀美叫
    我去，我接了三個客戶，…我當時去領得11張1萬，一張1萬2
    」（見本院卷二第8、9頁）「我留在創富公司的時間是102
    年過年後，…要我留下來，大概二個多月，同事說創富不是
    原始股，是增資股，我就離開，我在創富公司大概不到二個
    半月」（見本院卷二第16頁）。
  ㈡證人乙○○於原審審理時證稱：我經由創富公司購買紘煒公司
    股票共計3次，是被告辛○○介紹聯繫的，當時她的名字叫陳
    柏瀅，有說紘煒公司還不錯。我記得她到我公司附近，跟我
    約時間交付錢，我交給她錢，股票就當面交給我等語（見原
    審卷第354至356頁）。
  ㈢證人林茗緣於原審審理時證稱：「有一位小姐打來說這是未
    上市公司股票，還不錯，問我要不要買參考看看，當時剛好
    有多餘的錢，我就跟妹妹各買1張」「（問：如何知道創富
    公司地址？）她寄資料時有地址」「我自己去（創富公司）
    找打電話給我那位小姐」「回家想想就決定要買」「錢有交
    給那位小姐」「（這個小姐有無介紹創富公司的性質？）就
    是專門買賣未上市股票」「她（指被告江麗琴）有來三重一
    趟，但是可能不是收錢，是拿股票給我」「我妹妹叫林純金
    」等語（見原審卷第361至364頁）等語，並有前揭紘煒公司
    未上市股票繳款明細資料附卷足參（見A5卷第47至60頁背面
    ）。
  ㈣被告丁○○於原審審理時以證人身分證稱：我是在辛○○到創富
    公司任職時才認識她。公司應徵人員要負責打電話給客戶，
    自己要找名單，或是電話簿、寄DM，跟客戶推銷股票，就是
    紘煒公司股票的資訊內容，如果對方有意願就傳真身分證過
    來等語（見原審卷第369至370頁）。
  ㈤同案被告戊○於原審以證人身分證稱：我在創富公司擔任助理
    ，創富公司的業務員來來去去應該有7 、8 位，通常是由丁○○應徵，只有丁○○不在時，才由我應徵，而印象中辛○○一開
    始是和朋友一起來的，當時辛○○說是陪朋友來，之後辛○○也
    來創富公司上班，她的工作內容是銷售紘煒公司未上市股票
    ，辛○○有拿過關於紘煒公司的DM及媒體報導等語（見原審卷
    第374至376頁）。
  ㈥此外，復有本案共同書證在卷可憑（見A1卷第6頁背面至第14
    頁、第33頁、A5卷第47至60頁、第195至197頁、第204至206
    頁背面、106 年度偵字第13782 號卷㈠，下稱A18卷，第136
    至140頁背面、第174至194頁、A1卷第6頁背面至第14頁、第
    33頁、A5卷第47至60頁、第195至197頁、第204至206頁背面
    、106年度偵字第13782號卷㈠，下稱A18卷，第136至140頁背
    面、第174至194頁），足認被告辛○○共同非法以創富公司名
    義向不特定人招攬、推介銷售紘煒公司之股票，其經手之客
    戶有乙○○、林茗緣（至被告辛○○雖自陳另經手一位姓名不詳
    之客戶，但此部分尚乏證據補強，難以認定）。
  ㈦雖被告辛○○以前詞置辯。惟：
　⒈被告辛○○為智識正常之成年人，具大學學歷（見A5卷第20頁
    ），於偵查中自承其擔任過製作人、電話銷售業務，成立過
    「公益活動促進會」（見原審卷第333至335頁），具一定社
    會經驗，對於非證券商不得經營證券業務之規定，已難諉為
    不知，且被告辛○○於原審審理中供稱：「他們告訴我們公司
    是合法的，我不是這行的人，我們不知道公司需要什麼證照
    ，戊○說公司絕對合法」等語（見原審卷第83頁），可見被
    告辛○○只是不知道用何種程序取得合法資格，惟其自始即知
    悉從事前述證券業務應具備一定之資格始屬合法，自無刑法
    第16條違法性欠缺之問題。
　⒉被告丁○○以證人之身分證稱：沒有討論買賣未上市股票合法
    性的問題，沒有印象辛○○或其他公司同事有跟我討論過，關
    於創富公司銷售未上市股票合法性的問題，辛○○與其他同事
    也沒有來問過我創富公司有無合法證照，或經主管機關許可
    從事銷售股票業務，我也從未向辛○○與其他同事聲稱創富公
    司擁有合法證照，或經主管機關許可得從事銷售股票業務，
    我也沒有聲稱創富公司銷售未上市公司股票都是合法的等語
    （見原審卷第369至374頁）；同案被告戊○亦以證人之身分
    證稱：一開始辛○○沒有要應徵，她是陪同2位友人來，但當
    時我就有向她們簡略介紹紘煒公司是做甚麼的、股票要賣多
    少錢、賣一張股票可以分多少等，當時在場的人都沒有質疑
    過創富公司買賣未上市股票的合法性，也沒有問過創富公司
    有無券商資格，創富公司的員工未曾向我爭執、質疑創富公
    司買賣未上市股票的合法性，我也沒有向任何人保證創富公
    司是有券商資格的，我沒有向辛○○或其他公司同事聲稱創富
    公司買賣未上市股票是合法的等語明確（見原審卷第374至3
    80頁），故被告辛○○所辯：共同被告曾經告知創富公司是合
    法經營云云，已難採信。況被告辛○○於偵查中供稱：他（指
    戊○）的解釋是說他是…銀行出來的，然後這家公司是合法，
    那因為我經營社團經營十幾年，所以他在講社團的時候我就
    走了，因為我離開的原因，我不聽他講完，他的理論牛頭不
    對馬嘴我就離開了」「就是他是外行人說內行話」等語（見
    原審卷第337頁）。故縱使戊○有對被告辛○○說明創富公司是
    合法經營的，由於被告辛○○對戊○並不信任，自無可能因為
    聽信戊○的說詞就誤認創富公司是經准許經營證券業務之證
    券商，而公司是否具前揭證券商資格可以從公部門之公開資
    訊中輕易得知，被告辛○○自承其有成立法人或非法人團體的
    特殊經驗，案發後亦曾自行成立公司，依其智識程度及經驗
    理應較一般人更熟稔如何從政府公開資訊中取得創富公司之
    資料，尤以被告辛○○並無金融相關之專業證照，僅因到創富
    公司幫忙朋友接電話，未經正式之面試就輕易得到創富公司
    給予之工作機會，被告辛○○辯稱其不知道創富公司是不合法
    的云云，顯係卸責之詞，不足採信。被告辛○○既無主觀認識
    與客觀存在或發生事實不相符之構成要件錯誤情形，其明知
    創富公司居間販賣未上市股票為不法行為並著手實施居間販
    賣有價證券之事，對於構成犯罪之事實，有明知並有意使其
    發生者之犯罪故意甚明。
　⒊證券交易法第6條於89年7月19日修正前關於有價證券之定義
    為：政府債券及公開募集發行之公司股票、公司債券及經財
    政部核定之其他有價證券，修正後刪除「公開募集發行」等
    字眼，可見證券交易法第44條所謂之有價證券並不限於公開
    募集發行之股票，亦不論發行公司是否為公開發行之公司，
    以增資方式發行新股，縱僅向特定人募資而未依證券交易法
    第22條第1項之規定辦理公開發行，該發行之新股仍屬具流
    通性質之有價證券，得以背書轉讓方式出售，是以該發行新
    股之承銷、自行買賣、代理、行紀、居間及應經金管會核准
    之業務經營行為，自應受證券交易法第44條之規範，以保障
    大眾投資之安全，創富公司未經許可為紘煒公司股票為居間
    之業務以賺取佣金，已違反證券交易法第44條之規定，被告
    辛○○以創富公司名義為居間銷售行為，自其參與時起至退出
    時止與該公司之行為負責人及其他業務員有犯意聯絡與行為
    分擔，被告辛○○前揭所辯，不足採信。   
　㈧綜上，被告辛○○部分亦罪證明確，犯行堪以認定。
三、論罪科刑（包含新舊法比較、所犯法條、刑之加重減輕、共
    犯、罪數）：
  ㈠被告丁○○、辛○○前述行為後，證券交易法第179條雖於108年4
    月17日經修正公布、於同年4月22日施行，但此僅係文字修
    正，與本案被告二人所涉罪刑之論斷不生影響，自無庸為新
    舊法之比較。
  ㈡證券商須經主管機關金管會之許可及發給許可證照，方得營
    業，非證券商不得經營證券業務，有價證券之承銷、自行買
    賣及行紀、居間、代理及其他經主管機關金管會核准之相關
    業務，均屬證券交易法之經營證券業務，證券交易法第44條
    第1項、第15條分別定有明文。經查，創富公司未經主管機
    關金管會許可並發給許可執照准予經營證券業務，被告丁○○
    為創富公司實際負責人，被告辛○○為創富公司之電話行銷人
    員，共同以如前揭犯罪事實所示之方式販售未上市、櫃之紘
    煒公司股票，共同非法經營證券業務。核被告丁○○為法人行
    為負責人違反證券交易法第44條第1項規定，依同法第179條
    之規定，應依同法第175條第1項規定論處。被告辛○○係與法
    人行為負責人丁○○共同違反證券交易法第44條第1項規定，
    亦應依同法第175條第1項之規定論處。
  ㈢被告丁○○、辛○○與戊○、「嚴文宇」、「林龍雄」、「楊璧瑄
    」及其他真實姓名不詳之業務員間具有犯意聯絡及行為分擔
    ，依刑法第31條第1項規定，論以共同正犯。再證券交易法
    第175條第1項違反同法第44條第1項規定「證券商須經主管
    機關之許可及發給許可證照，方得營業，非證券商不得經營
    證券業務」，所謂業務，乃立法者針對該刑罰規範之構成要
    件，已預設其本身係持續實行之複次行為，具備反覆、延續
    之行為特徵，將之總括或擬制成一個構成要件之「集合犯」
    行為，此種犯罪，以反覆實行為典型、常態之行為方式，具
    侵害法益之同一性，因刑法評價上為構成要件之行為單數，
    因而僅包括的成立一罪。是被告丁○○、辛○○於上開期間內非
    法經營證券業務，均應論以集合犯一罪。
  ㈣公訴意旨固漏未敘及被告丁○○、辛○○等人於上開期間 或被告
    丁○○於102年10月間，亦有共同販售紘煒公司股票予林茗緣
    、林純金、廖玉嬌，以及如附表二編號1至7、編號9至10、
    編號12至20、編號22至26、編號28至37、附表三編號1至7、
    編號9、編號12至16、編號19至20、編號26至27、編號30、
    編號32至41、編號45至50、編號68至69、編號71至72、編號
    74至77、編號81至82、編號89至93、編號96至97、編號99至
    100、編號108至109 、編號112至113 、編號115至119、編
    號125至126所示其他代徵人（按被告丁○○部分指前述客戶之
    全部，辛○○部分僅限於102年3月至5月間透過創富公司買入
    紘煒公司股票部分），此部分與業經起訴部分具有集合犯之
    實質上一罪關係，自為起訴效力所及，本院即得併予審理，
    附此敘明。
  ㈤又被告辛○○係受僱於被告丁○○，於本案尚非基於支配主導地
    位，且參與時間較短，其犯罪情節及可責性相較於被告丁○○
    為輕，依刑法第31條第1項但書之規定減輕其刑。
  ㈥自首乃謂行為人自行申告自己尚未被偵查機關發覺之犯罪行
    為而自願接受法院之裁判。經查：被告辛○○於105年4月12日
    具狀向臺灣臺北地方檢察署檢察官告發丁○○、戊○、乙○○等
    人涉犯證券交易法第175條之非法經營證券業務及刑法第339
    條詐欺取財等罪嫌，於狀載「告發人102年間任職於創富公
    司，負責以電話推銷紘煒公司股票，並曾經手銷售該股票予
    乙○○」「告發人警覺創富公司之營業項目似無證券投資或經
    紀股票等業務，並非證券商…遂去職創富公司 」有刑事告發
    狀1份附卷可考（見A5卷第1至2頁），依前述告發之內容中
    所提「其一發現創富公司有非法經營情形即去職」等語，明
    顯僅申告他人犯罪而未認定自己犯罪，沒有自動接受法院裁
    判之意，不符合刑法第62條之自首要件。
四、本院撤銷改判之理由及量刑部分：
　㈠原審以被告二人均罪證明確予以論罪科刑並均為沒收之諭知
    ，固非無見。惟查：㈠被告辛○○並無自首規定之適用，原判
    決適用刑法第62條之規定減刑，有適用法則未當情形。㈡被
    告辛○○被訴自101年11月間起至102年9月止共同非法經營證
    券業務罪，原判決僅認定被告辛○○自102年3月至5月犯罪，
    就逾此認定部分之被訴事實部分未說明如何論斷，有已受請
    求事項未予判決之違誤。㈢創富公司出售之紘煒公司股票是
    向盤商以每股40元取得，故附表一至三所示以每股低於40元
    售出（即每股25元部分）部分，丁○○並無取得佣金之利潤可
    言，被告丁○○辯稱：每股低於40元之部分是配給客人的，沒
    有任何獲利，應屬合理可採，原判決將每股40元售出之部分
    亦以每張5000元計算被告丁○○之犯罪所得，並計算被告丁○○
    之所得高達145萬5000元，即有違誤。㈣原判決關於被告丁○○
    獲利程度部分，認定丁○○有145萬5000元之獲利，與本案認
    定之獲利程度88萬元（詳後沒收之說明）差距57萬5000元，
    且原判決將丁○○於本案獲利之程度作為量刑審酌因子之一（
    見原判決第17頁），且未及審酌丁○○與丙○達成和解並賠償
    其損失5萬元等情，量處被告丁○○有期徒刑9月，尚有偏倚過
    重之處。㈤原審認定被告辛○○因出售乙○○、林茗緣及另一不
    詳姓名紘煒公司股票各10、1、5張，以1張12000元或10000
    元計算，總計取得17萬元佣金，惟並未認定創富公司居間銷
    售紘煒公司股票之投資人及銷售數量包含向「不詳姓名之人
    」居間銷售紘煒公司股票「5張」，判決事實與理由矛盾。
    被告丁○○上訴指摘原審量刑過重及沒收之諭知不當，為有理
    由。被告辛○○上訴主張原判決程序違背法令並仍執前詞否認
    犯罪，固無理由，然原判決就被告辛○○部分既有上開㈠㈡㈤之
    瑕疵，且就被告二人亦有其他可議之處，均無可維持，應撤
    銷改判。
　㈡爰審酌被告丁○○、辛○○二人均未經主管機關許可，逕以創富
    公司名義居間販售未上市、櫃之紘煒公司股票，違法為有價
    證券之居間業務，所為足以損害證券交易市場正常發展，擾
    亂金融秩序，被告辛○○大學畢業之智識程度、家境小康（見
    A5卷第20頁），自承曾從事媒體工作，擔任過製作人、電話
    行銷人員（見前述原審勘驗筆錄），被告丁○○曾因未經許可
    販賣未上市股票經臺灣宜蘭地方法院依刑事訴訟法第455條
    之1第1項協商判決判處有期徒刑6月，減為有期徒刑3月，緩
    刑3年，並應向宜蘭縣政府社會救助專戶繳交5萬元確定（見
    本院卷二第31至49頁判決書影本，於99年3月18日確定，102
    年3月17日緩刑期滿未經撤銷，前述刑之宣告已失效力），
    於國信環保股份有限公司任職（見本院卷二第51頁扣繳憑單
    ），有長期捐款之紀錄（見本院卷二第53至67頁捐款明細及
    感謝狀），被告丁○○於本案居於主要角色，被告辛○○則僅係
    受命擔任招攬、推介未上市（櫃）股票之工作，且期間較短
    ，犯罪情節較被告丁○○輕，二人之犯後態度，介紹他人購入
    紘煒公司股票之數量暨其等各自之生活狀況、智識程度、犯
    罪所得利益多寡及被告丁○○於已與買受人丙○一人達成和解
    並賠償丙○5萬元（見本院卷二第145頁調解筆錄）等一切情
    狀，各量處如主文第二、三項所示之刑，並就被告辛○○所犯
    之罪依刑法第41條規定諭知易科罰金之折算標準。
  ㈢末查，本件被告丁○○除前述緩刑期滿，刑之宣告失其效力外
    ，亦無因故意犯罪而受有期徒刑以上刑之宣告之情形，有本
    院被告前案紀錄表可佐，其因貪圖出售未上市股票佣金，致
    罹刑典，且於犯後坦承犯行，並表示悔改之意，且與丙○一
    人達成和解，賠償其損失5萬元，犯後態度良好，本院斟酌
    上情，足認被告丁○○振經此偵、審程序及刑之宣告後，當知
    所警惕，信無再犯之虞，本院認丁○○所宣告之刑，以暫不執
    行為適當，爰依刑法第74條第1項第1款規定，對被告丁○○宣
    告緩刑3年。又被告丁○○明知再犯本案非法經營證券業務罪
    ，為預防其再犯，本院認除前開緩刑宣告外，另有課予一定
    負擔之必要，爰依刑法第74條第2項第4款之規定，諭知被告
    丁○○應於本判決確定後六個月內向公庫支付10萬元。前述緩
    刑宣告附帶之負擔，依刑法第75條之1第1項第4款規定，違
    反上開負擔情節重大，足認原宣告之緩刑難收其預期效果，
    而有執行刑罰必要者，得撤銷其宣告。
五、沒收部分：
  ㈠查如附表一所示投資人經由創富公司之業務員招攬、推銷而
    購得如附表一所示紘煒公司股票共44張（44,000股）等情，
    此經被告丁○○、辛○○與證人丙○、己○○、甲○○、庚○○、壬○○
    、廖玉嬌、林茗緣、乙○○等人供陳在卷且互核相符。
  ㈡被告丁○○於原審審理時自承：我跟盤商拿股票的時候，他們
    要我提供可以過戶股票的人，當時創富公司的登記負責人是
    潘竑睿，所以都是用潘竑睿，也就是如果有人要買股票，我
    會先和盤商那邊確認張數後，先過戶到潘竑睿名下，之後我
    再將潘竑睿名下的股票過戶到買受人名下，創富主要經手的
    股票都是潘竑睿名下的股票，只有偶爾時間比較趕，客戶急
    著要，才會沒有過戶給潘竑睿，直接過給客戶，而創富公司
    收受的股款主要就是以創富公司的聯邦銀行帳戶、永豐銀行
    帳戶收取，只有少量股款是以個人帳戶收取等語（見原審卷
    第509至510頁），此外復有附表二、三所示之股票明細表在
    卷可憑，是附表二、三各序號所示之人亦均係透過創富公司
    購得紘緯公司股票無訛。
  ㈢被告丁○○自承：我的獲利部分就是銷售每張股票，可以獲得5
    ,000元等語（見原審卷第69頁），佐以同案被告戊○供稱：
    紘煒公司股票單價應該是65元，起訴書上有載到25元是為了
    降低客戶成本，是公司配給客戶的等語（見同上卷第70頁）
    ，堪認附表一至三標示售價為45、65元部分丁○○均有每張50
    00元之獲利，是被告丁○○因本件犯行所獲得之實際犯罪所為
    售價「45」、「65」元部分合計176張之佣金，總計應為88
    萬元【計算式：（29張＋67張＋153張－9張-【51+20-7】張<即
    扣除如附表二、三備註欄所示重複計算者，被告丁○○狀載附
    表二、三有「109張」重複計算，容有誤會，併此敘明>，因
    其中買受人丙○已與被告江嘉豪和解，認就丙○以65元購得之
    4張股票收取計20,000元之佣金部分，如仍對被告江嘉豪沒
    收，容有過苛，故僅就86萬元（88萬元-2萬元），依刑法第
    38條之1第1項前段、第3項規定諭知沒收，於全部或一部不
    能沒收或不宜執行沒收時，追徵其價額。
  ㈣被告辛○○因本件犯行收取介紹附表一編號6-1、6-2、6-3之投
    資人乙○○以及附表一編號8-1、8-2之投資人林茗緣之佣金，
    業經其於原審審理時自承：我在創富的時候，戊○說我算是
    新手，報酬沒有那麼高，從10,000元開始起跳，如果是熟手
    才能拿到12,000元，後來是我要離職了，戊○帶我去向乙○○
    收5張股票的錢，戊○就給我1張股票12,000元，所以只有最
    後給乙○○的5張股票，我收到每張12,000元的酬勞，之前我
    經手的股票，都是每張股票10,000元的酬勞等語（見原審卷
    第70、510頁）明確，而投資人乙○○、林茗緣因被告辛○○之
    介紹各購入10張、2張（含林純金）之紘煒公司股票，業經
    乙○○、林茗緣證述明確（見附表一序號6-1、6-2、6-3、8-1
    、8-2之卷證出處），堪認被告辛○○因介紹乙○○、林茗緣購
    買紘緯公司股票取得乙○○及林茗緣購買前開股票之佣金，其
    中乙○○購入之股票10張中的5張計60,000元（每張12000元，
    計5張）；其中5張計50,000元（每張10000元，計5張），另
    取得林茗緣的2張股票之佣金計20000元（每張10000元，計2
    張），合計被告辛○○因本件犯行所獲得之實際犯罪所得為13
    0,000元（計算式：60,000＋50,000+20,000=13,000），應依
    刑法第38條之1第1項前段、第3項規定沒收，於全部或一部
    不能沒收或不宜執行沒收時，追徵其價額。
六、不另為無罪諭知部分：公訴意旨另以被告辛○○自101年11月
    間起102年9月間止未經許可以創富公司名義對外招攬客戶買
    賣紘煒公司股票，因認被告辛○○於前揭時間亦犯證券交易法
    第175條第1項之罪，惟被告辛○○自102年3月間起才到創富公
    司擔任電話行銷人員，且因故提前於102年5月離職，業經被
    告辛○○供述明確（見A4卷第24頁），而乙○○、林茗緣買入紘
    煒公司股票之時間亦在102年3至5月間（見附表一序號6-1至
    6-3、8-1、8-2所示之卷證出處欄），堪認被告辛○○辯稱：
    其擔任創富公司電話行銷人員之時間僅102年3至5月等語為
    可採，公訴人認被告辛○○自101年11月間起至102年2月間以
    及102年6月至9月間2時期亦在創富公司擔任電話行銷人員等
    節，未據提出任何事證足使本院得有通常一般人均無合理懷
    疑而得確信之程度，依法原應為無罪之諭知，惟公訴人認此
    部分與前述被告辛○○論罪科刑部分有包括一罪之關係，爰不
    另為無罪之諭知。
七、被告辛○○聲請傳喚乙○○、林茗緣、呂紹凡、丙○、己 ○○、庚○○、壬○○、廖玉嬌、葉美蘭、林純金、吳珮堂、黃姿容、陳
    寶勝、陳麗如、李秋慧、周秀美等人之待證事實，或經原審
    以證人身分傳喚而經對質詰問，無再行傳喚之必要，或所欲
    調查之事證與本案被訴事實並無直接關聯並不影響本案之認
    定，認前揭證據之調查核無必要，應予駁回，附此敘明。
據上論斷，應依刑事訴訟法第369條第1項前段、第364條、第299
條第1項前段，判決如主文。
本案經檢察官張熙懷到庭執行職務。
中　　華　　民　　國　 109　　年　　7　　月　　9　　日
                   刑事第五庭  審判長法  官  許仕楓
　　　　　　　　　　　　             法  官  王屏夏
　　　　　　　　　　　　             法  官  陳如玲
以上正本證明與原本無異。
不得上訴。
                                     書記官  黃郁珊
中　　華　　民　　國　　109 　年　　7 　　月　　9 　　日
附錄本案論罪科刑法條全文：
證券交易法第44條第1項
證券商須經主管機關之許可及發給許可證照，方得營業；非證券
商不得經營證券業務。
證券交易法第175條第1項
違反第18條第1項、第28條之2第1項、第43條第1項、第43條之1
第3項、第43條之5第2項、第3項、第43條之6第1項、第44條第1
項至第3項、第60條第1項、第62條第1項、第93條、第96條至第
98條、第116條、第120條或第160條之規定者，處2年以下有期徒
刑、拘役或科或併科新臺幣180萬元以下罰金。
證券交易法第179條
法人及外國公司違反本法之規定者，除第177 條之1 及前條規定
外，依本章各條之規定處罰其為行為之負責人。